臺灣臺南地方法院刑事判決
111年度易字第697號
公  訴  人  臺灣臺南地方檢察署檢察官
被      告  林芷柔



上列被告因侵占遺失物案件，經檢察官提起公訴（111年度偵字
第2876號），本院判決如下：    
    主  文
林芷柔意圖為自己不法之所有，而侵占遺失物，處罰金新臺幣伍
仟元，如易服勞役，以新臺幣壹仟元折算壹日。
    事  實
一、林芷柔於民國110年10月28日13時20分許，進入臺南市○○區○
    ○路00號衛生福利部中央健康保險署（以下簡稱健保署）南
    區業務組借用洗手間。其後曾麗珠在健保署南區業務組辦理
    事務時，將其所有之長皮夾〔內有現金新臺幣（下同）67630
    元、振興五倍券8400元，及證件等物品〕遺留在現場之櫃台
    旁。林芷柔發現曾麗珠遺失之上開在該處之長皮夾後，竟基
    於侵占遺失物之犯意，拾取上開長皮夾，並於健保署南區業
    務組辦公室外，將長皮夾內之現金67630元、振興五倍券840
    0元取出侵占入己，再將長皮夾放回健保署南區業務組辦公
    室內。嗣曾麗珠報警處理，經警依現場監視錄影內容循線查
    獲，並扣得上開皮夾內之現金67630元、振興五倍券8400元
    （已發還曾麗珠）。
二、案經曾麗珠訴由臺南市政府警察局第二分局移送臺灣臺南地
    方檢察署檢察官偵查起訴。
    理  由
一、按被告以外之人於審判外之陳述，雖不符合同法第159條之1
    至第159條之4之規定，但經當事人於審判程序同意作為證據
    ，法院審酌該言詞陳述或書面陳述作成時之情況，認為適當
    者，亦得為證據。當事人、代理人或辯護人於法院調查證據
    時，知有第159條第1項不得為證據之情形，而未於言詞辯論
    終結前聲明異議者，視為有前項之同意，刑事訴訟法第159
    條第1項及第159條之5分別定有明文。本件據以認定事實所
    引用之書面陳述證據，被告迄於言詞辯論終結前未聲明異議
    ，揆諸前揭規定，可認為已同意作為證據；而本院審酌該證
    據資料作成當時之過程、內容、功能等之情況，認為適當，
    亦查無其他違法取證或其他瑕疵等不實之情事，具備合法可
    信之適當性保障，與本案待證事實間並具有相當之關聯性，
    以之為本案證據尚無不當，復無顯有不可信之情況，認均得
    採為證據。
二、本件被告林芷柔雖供承有拾獲上開皮夾之事實，然否認有何
    侵占遺失物犯行，並辯稱案發當天她正好要上洗手間，行經
    健保局門口，就停好車，進去健保局上廁所，出來後看到上
    開物品。她撿到後有思考要找警察，但她想說等兩三年後進
    入公家機關，再依照被害人的地址循線拿給被害人，避免有
    假警察，且義工也不是在那邊工作的人，不要再給不明人士
    ，所以就先做保留等語。惟查：
　㈠證人即告訴人曾麗珠於110年10月28日13時30分許至臺南市○○
    區○○路00號健保局（按即健保署南區業務組）辦事時，將長
    皮夾遺落在現場，事後於同日14時許返回健保局尋找時，已
    不見長夾，故於同日14時23分許至立人派出所報案。其後健
    保局服務人員於同日14時41分許打電話通知其長夾遺落在茶
    水間，請其前往領取。其返回健保局領取長夾後，發現長夾
    內之現金及五倍券都被取走了等情，業據證人即告訴人曾麗
    珠於警詢中供明在卷（警卷第9至10頁），並有卷附現場照
    片2張（警卷第31頁）、監視器錄影畫面翻拍照片9張（警卷
    第33至39頁）、贓物認領保管單（警卷第27頁）、現金67,6
    30元及振興五倍券8400元照片1張（警卷第29頁）可以佐證
    。
　㈡被告於警詢中供稱她為了避免上開長夾被別人拾取，才先行
    將長夾撿起來。她在健保局外面準備要離開時，打開長夾想
    要查看是何人所有，當時有注意到長夾內的健保卡為「曾麗
    珠」所有，而且上面貼有第一次施打疫苗的貼紙，她認為對
    方應該需要健保卡，就跟對面商家要了一個紙袋裝裡面的東
    西，再將長夾拿回健保局茶水間對面的櫃檯上放置。她先替
    「曾麗珠」保管長夾內的內容物（警卷第5頁）。她保管的
    內容物是紅包袋、鈔票及硬幣，當初沒有仔細看，警詢時交
    給警方時仔細點交共計現金67630元、振興券8400元（警卷
    第5至6頁）。
　㈢依卷附被告警詢筆錄（警卷第3頁）所載，被告係於110年11
    月24日至臺南市政府警察局第二分局民權派出所製作警詢筆
    錄；且被告係於同日交出上開拾得之現金及振興券由警方扣
    押，有卷附扣押筆錄、扣押物品目錄表（警卷第19至23頁）
    可憑。本件被告於110年10月28日拾得上開物品，卻未主動
    交出，而係於同年11月24日警方製作筆錄時始被動交出由警
    方扣押，顯有侵占上開拾得物品之意圖。
　　　　再者，被告拾得上開長夾後，亦僅取出長夾內之現金、
　　振興券等財物，其餘證件及長夾則放回健保局（健保署南區
　　業務組）等情業據被告供明在卷。苟被告怕上開長夾遭他人
　　拾取，為何仍將長夾放回健保局？為何僅取出長夾內有財產
　　價值之現金、振興券等財物自行「保管」？況且，依告訴人
　　曾麗珠供述，上開長夾內有其健保卡、駕照、機車行照等證
　　件（警卷第10頁），警方應可輕易查得上開長夾之所有人而
　　歸還長夾。被告卻未當場將長夾交予健保局工作人員或事後
    將長夾交予警方，而是取出長夾內有財產價值之現金、振興
    券等財物自行「保管」，再將其餘證件及長夾放回健保局。
    足認被告顯有侵占上開拾得現金、振興券等財物之意圖。
　　    從而，被告上開所辯尚不足採，本案事證明確，被告上
    開犯行堪以認定，應依法論科。
三、論罪科刑
  ㈠核被告林芷柔所為，係犯刑法第337條之侵占遺失物罪。
  ㈡爰審酌被告之品行；所侵占遺失物之價值、告訴人事後已領
    回遺失物；及被告犯後態度，暨其於本院審理時所述教育程
    度為大學畢業，家庭狀況普通，父親已退休，可以自己照顧
    自己，母親也在勞作工作，不需她照顧，她目前獨立生活；
    及被告於警詢中提出其於106、107年間曾因精神疾病至奇美
    醫療財團法人奇美醫院治療之診斷證明書（警卷第47頁）等
    智識程度、家庭生活狀況等一切情狀，量處如主文所示之刑
    ，並諭知易服勞役之折算標準。
四、據上論斷，應依刑事訴訟法第299條第1項前段，刑法第337
    條、第42條第3項前段，刑法施行法第1條之1，判決如主文
    。
本案經檢察官蔡宜玲提起公訴；檢察官吳惠娟到庭執行職務。　
中　　華　　民　　國　　111 　年　　9 　　月　　15　　日
                    刑事第一庭  法　官  鄭文祺
以上正本證明與原本無異。
如不服本判決應於收受本判決後20日內向本院提出上訴書狀，並
應敘述具體理由。其未敘述上訴理由者，應於上訴期間屆滿後20
日內向本院補提理由書狀（均須按他造當事人之人數附繕本）「
切勿逕送上級法院」。 
　　　　　　　　　　　　　　　　書記官　吳昕韋　
中　　華　　民　　國　　111 　年　　9 　　月　　15　　日
附錄本案論罪科刑法條：
中華民國刑法第337條
意圖為自己或第三人不法之所有，而侵占遺失物、漂流物或其他
離本人所持有之物者，處 1 萬 5 千元以下罰金。